臺灣高雄地方法院刑事判決　　　　　　　100年度易字第597號
公　訴　人　臺灣高雄地方法院檢察署檢察官
被　　　告　林偉
上列被告因竊盜案件，經檢察官聲請簡易判決處刑（99年度偵字
第25951 號）暨追加起訴（100 年度偵字第5747號），本院認不
宜以簡易判決處刑，改依通常程序審理，被告於準備程序為有罪
之陳述，經本院裁定進行簡式審判程序，判決如下：
    主  文
林偉犯竊盜罪，共陸罪，各處有期徒刑陸月；又共同犯夜間侵入
住宅竊盜罪，處有期徒刑壹年，並於刑之執行前，令入勞動場所
強制工作參年。應執行有期徒刑貳年，並於刑之執行前，令入勞
動場所強制工作參年。
    事  實
一、林偉於民國97年間，因犯3 次攜帶兇器竊盜案件，經臺灣臺
    東地方法院以98年度易字第58號判決各處有期徒刑6 月，復
    因2 次偽造署押案件，經同判決各處有期徒刑2 月，與上開
    攜帶兇器竊盜案件定應執行刑為有期徒刑1 年6 月，緩刑4
    年，並附緩刑條件確定（下稱第一案）；復於98年間，因竊
    盜未遂案件，經同院以98年度東簡字第424 號判決處拘役59
    日確定，前揭緩刑宣告因而遭同院以99年度撤緩字第4 號裁
    定撤銷；又於98年間，因竊盜案件，經同院以100 年度東簡
    字第33號判決處有期徒刑4 月確定（下稱第二案），嗣第一
    案與第二案復經同院以100 年度聲字第105 號裁定定應執行
    刑為有期徒刑1 年9 月確定（不構成累犯），之後99年間又
    犯下述6 次竊盜案件（詳附表）、1 次加重竊盜案件，於99
    年6 月9 日入監執行。其自97年起，迄99年6 月9 日入監服
    刑前，共犯4 次加重竊盜罪、8 次竊盜犯行及2 次偽造署押
    犯行，專以竊取他人財物維生，而有犯罪之習慣。
二、林偉意圖為自己不法之所有，分別於附表編號1 至6 所示之
    時間、地點，以附表編號1 至6 所示之方式，竊取附表編號
    1 至6 所示之物品得手。
三、林偉復與許仲雲（由本院另行審結）共同基於意圖為自己不
    法所有之犯意聯絡，於99年5 月3 日夜間7 時許，一同自高
    雄市○○區○○街61之3 號頂樓，攀爬至隔壁高雄市○○區
    ○○街33巷27之3 號頂樓，再由許仲雲負責把風，林偉則侵
    入該棟大樓頂樓樓梯間，徒手竊取置於該大樓頂樓樓梯間之
    絨毛娃娃20餘隻、洗衣粉2 小包、小火爐2 臺（侵入住宅部
    分未據告訴），得手後林偉與許仲雲即當場瓜分上開竊得之
    物品。嗣於99年6 月9 日中午12時10分許，林偉因另案竊盜
    案件遭通緝，在高雄市○鎮區○○路30號前為警查獲，並經
    其同意搜索其位於高雄市○鎮區○○路121 巷66之3 號之住
    處，發現附表編號1 至3 、5 至6 所示之物品及絨毛娃娃7
    隻，林偉則向尚未知悉其所為事實一、二犯行之員警坦承犯
    行，並自願接受裁判，始悉上情。
四、案經高雄市政府警察局鹽埕分局報告臺灣高雄地方法院檢察
    署檢察官聲請簡易判決處刑暨追加起訴。
    理  由
一、本件被告林偉所犯係死刑、無期徒刑、最輕本刑為3 年以上
    有期徒刑以外之罪，其於準備程序就被訴事實為有罪之陳述
    ，經本院告知簡式審判程序之旨，並聽取其與檢察官之意見
    後，認無不得或不宜改依簡式審判程序進行之情事，依刑事
    訴訟法第273 條之1 第1 項規定，裁定進行簡式審判程序，
    合先敘明。
二、上開事實一部分，業據被告林偉於本院審理中坦承不諱，核
    與證人即被害人劉邱定妹之子劉奕炎、潘健明、尤建霖、陳
    琮賀、徐來貴、劉定舜之兄劉定緯於警詢中之證述情節大致
    相符，且有高雄市政府警察局鹽埕分局扣押筆錄、扣押物品
    目錄表、扣押物品收據各2 份、自願搜索同意書1 份、照片
    23張、通聯調閱查詢單5 份、贓物認領保管單6 紙在卷可佐
    （見追警一卷第7 至13、20至30頁、追警二卷第16至18、20
    、24至30、32、35、39、41至42、46至50、52、58至60、66
    至70頁）；而事實二部分，亦經被告於審判中供陳屬實，且
    與證人即被害人謝陳阿香於警詢中之證述互核相符，並有高
    雄市政府警察局鹽埕分局扣押筆錄、扣押物品目錄表、扣押
    物品收據、自願搜索同意書各1 份、照片1 張、贓物認領保
    管單1 紙附卷足憑（見追警一卷第7 至13、20頁、追警二卷
    第65頁），堪認被告前揭自白均與事實相符，可以憑取。綜
    上，本案事證明確，被告犯事實一、二之犯行，均洵堪認定
    ，應依法論科。
三、又被告林偉行為後，刑法第321 條業於100 年1 月26日修正
    公布，並於同年1 月28日施行，修正前刑法第321 條第1 項
    第1 款規定：「犯竊盜罪而有左列情形之一者，處6 月以上
    、5 年以下有期徒刑：一、於夜間侵入住宅或有人居住之建
    築物、船艦，或隱匿其內而犯之者。」，修正後刑法第321
    條第1 項第1 款則規定：「犯竊盜罪而有左列情形之一者，
    處6 月以上、5 年以下有期徒刑，得併科新臺幣10萬元以下
    罰金：一、侵入住宅或有人居住之建築物、船艦，或隱匿其
    內而犯之者。」，比較新舊法之規定，修正後之條文除刪除
    「夜間」之構成要件外，法定刑亦由「6 月以上、5 年以下
    有期徒刑」提高為「6 月以上、5 年以下有期徒刑，得併科
    新臺幣10萬元以下罰金」，是修正後之規定未較有利於被告
    ，故依刑法第2 條第1 項前段規定，應適用較有利於被告之
    修正前刑法第321 條論處。
四、論罪科刑：
  (一)按刑法第321 條第1 項第1 款之夜間侵入住宅竊盜罪，其所
    謂「住宅」，乃指人類日常居住之場所而言，公寓亦屬之。
    至公寓樓下之「樓梯間」，雖僅供各住戶出入通行，然就公
    寓之整體而言，該樓梯間為該公寓之一部分，而與該公寓有
    密切不可分之關係，故於夜間侵入公寓樓下之樓梯間竊盜，
    難謂無同時妨害居住安全之情形，自應成立刑法第321 條第
    1 項第1 款於夜間侵入住宅竊盜罪（最高法院76年台上字第
    2972號判例參照）。本件被告林偉於99年5 月3 日夜間7 時
    許，徒手竊取置於高雄市○○區○○街33巷27之3 號頂樓樓
    梯間之絨毛娃娃20餘隻、洗衣粉2 小包、小火爐2 臺，因樓
    梯間屬於大樓之一部分，於大樓樓梯間竊盜同時可能妨害該
    大樓之居住安寧，且因被告竊取物品之時，已逾該日夜間18
    時26分之日沒時刻，為日沒後，有日出日沒時刻表1 份在卷
    可考（見院三卷第67頁），揆諸上開說明，被告所為事實二
    之行為，自構成修正前刑法第321 條第1 項1 款之夜間侵入
    住宅罪。
  (二)核被告所為事實一之行為，均係犯刑法第320 條第1 項之竊
    盜罪；被告所為事實二之行為，則係犯刑法第321 條第1項
    第1 款之夜間侵入住宅竊盜罪。檢察官認被告所為事實二之
    行為，係犯刑法第320 條第1 項之竊盜罪，尚有未恰，惟因
    二者社會基本事實相同，爰依法變更起訴法條。被告就事實
    二之犯行，與許仲雲具有犯意聯絡及行為分擔，應論以共同
    正犯。被告所犯事實一之6 次竊盜罪、事實二之1 次加重竊
    盜罪，犯意各別，行為互殊，應予分論併罰。被告就事實一
    、二所示之犯行，均係在犯罪尚未經有偵查犯罪權限之公務
    員發覺前，向員警自首而接受裁判，有卷內警詢筆錄可參，
    是各依刑法第62條前段規定減輕其刑。爰審酌被告正值青壯
    ，竟不思以正途謀生，反圖不勞而獲，任意竊取他人財物，
    且前因數次竊盜案件，分別經臺灣臺東地方法院以98年度易
    字第58號、98年度東簡字第424 號、100 年度東簡字第33號
    判決處有期徒刑6 月、6 月、6 月、拘役59日、4 月確定，
    詎仍不知悔改，復犯本件犯行，所為實屬不該，惟念其犯後
    坦白承認犯行，態度尚佳，並考量其竊盜之次數、所竊物品
    之價值等一切情狀，認檢察官對被告所犯附表所示之6 罪，
    各求處有期徒刑8 月（見院三卷第54頁），似嫌過重，對被
    告所犯加重竊盜犯行，求處有期徒刑8 月（見院三卷第54頁
    ），則似嫌過輕，因而分別量處如主文所示之刑，並斟酌被
    告所犯各罪之手段、態樣大致相同，犯罪之時點亦非距離甚
    遠，基於期待可能性及罪責相當原則，並參諸刑法第51條第
    5 款原係採限制加重原則，而非累加原則之意旨，定其應執
    行之刑為有期徒刑2 年，以資懲儆。
  (三)諭知強制工作部分：
  1.按竊盜犯及與竊盜案件有關之贓物犯，其保安處分之宣告及
    執行，依竊盜犯贓物犯保安處分條例之規定；竊盜犯贓物犯
    保安處分條例未規定者，適用刑法及其他法律之規定，竊盜
    犯贓物犯保安處分條例第1 條規定甚明。故竊盜犯及與竊盜
    案件有關之贓物犯，其保安處分之宣告及執行，係刑法第90
    條關於保安處分規定之特別法，自應優先適用。次按18歲以
    上之竊盜犯、贓物犯，有犯罪之習慣者，得於刑之執行前，
    令入勞動場所強制工作；應執行之刑未達1 年以上者，不適
    用竊盜犯贓物犯保安處分條例，同條例第3 條第1 項、第2
    條第4 項分別定有明文。再按保安處分係針對受處分人將來
    之危險性所為之處置，以達教化、治療之目的，為刑罰之補
    充制度。我國現行刑法採刑罰與保安處分雙軌制，係在維持
    行為責任之刑罰原則下，為協助行為人再社會化之功能，以
    及改善行為人潛在之危險性格，期能達成根治犯罪原因、預
    防犯罪之特別目的。是保安處分中之強制工作，旨在對嚴重
    職業性犯罪及欠缺正確工作觀念或無正常工作因而犯罪者，
    強制其從事勞動，學習一技之長及正確之謀生觀念，使其日
    後重返社會，能適應社會生活（最高法院91年度台上字第
    4625號判決參照）。然保安處分之措施亦含社會隔離、拘束
    身體自由之性質，其限制人民之權利，實與刑罰相同，自應
    受比例原則之規範，使保安處分之宣告，與行為人所為行為
    之嚴重性、行為人所表現之危險性及對行為人未來行為之期
    待性相當（參見司法院釋字第471 號解釋）。
  2.經查，被告於97年間，因犯3 次攜帶兇器竊盜案件，經臺灣
    臺東地方法院以98年度易字第58號判決各處有期徒刑6 月，
    復因2 次偽造署押案件，經同判決各處有期徒刑2 月，與上
    開攜帶兇器竊盜案件定應執行刑為有期徒刑1 年6 月，緩刑
    4 年，並附緩刑條件確定（下稱第一案）；復於98年間，因
    竊盜未遂案件，經同院以98年度東簡字第424 號判決處拘役
    59日確定，前揭緩刑宣告因而遭同院以99年度撤緩字第4 號
    裁定撤銷；又於98年間，因竊盜案件，經同院以100 年度東
    簡字第33號判決處有期徒刑4 月確定（下稱第二案），嗣第
    一案與第二案復經同院以100 年度聲字第105 號裁定定應執
    行刑為有期徒刑1 年9 月確定，於99年6 月9 日入監執行，
    有臺灣高等法院被告前案紀錄表1 份在卷可考，而本案99年
    間所犯6 次竊盜犯行、1 次加重竊盜犯行，亦係在入監前所
    犯，足見被告自97年起迄99年6 月9 日入監服刑前，共犯4
    次加重竊盜犯行、8 次竊盜犯行及2 次偽造署押犯行，其專
    以竊取他人財物維生，欠缺正確工作觀念，而有犯罪之習慣
    ，至為明確。再者，被告正值20餘歲之青年時期，可期待藉
    由強制工作，使其學習一技之長及培養正確之工作觀念，且
    令被告入勞動處所強制工作，與其他同樣有效之手段相較（
    例如對被告處以更嚴厲之刑罰），為對被告較小侵害之手段
    ，所欲達成之目的復未與強制工作對被告所造成之侵害有顯
    失均衡之情形。
  3.綜上，檢察官聲請對被告併予宣告於刑之執行前，令入勞動
    場所強制工作，尚非無據，爰就被告所犯事實二所示加重竊
    盜犯行，依竊盜犯贓物犯保安處分條例第3 條第1 項、第4
    條之規定，令被告於刑之執行前，令入勞動場所強制工作（
    依最高法院98年度台上字第6020號、4774號判決意旨，應於
    各該罪刑後分別併予諭知應於刑之執行前，入勞動場所強制
    工作期間）；復就被告所犯上開各罪，定主文所示之應執行
    刑，並宣告應於刑之執行前，令入勞動場所強制工作3 年。
據上論斷，應依刑事訴訟法第452 條、第273 條之1 第1 項、第
284 條之1 、第299 條第1 項前段、第300 條，100 年1 月28日
修正前刑法第321 條第1 項第1 款、刑法第2 條第1 項前段、第
28條、第320 條第1 項、第62條、第51條第5 款，竊盜犯贓物犯
保安處分條例第3 條第1 項、第4 條、第5 條第1 項前段，刑法
施行法第1 條之1 ，判決如主文。
本案經檢察官陳筱茜到庭執行職務。
中    華    民    國   100    年    6     月    23    日
                  刑事第十五庭    法  官  吳佳樺
以上正本證明與原本無異。
如不服本判決應於收受送達後10日內向本院提出上訴書狀，並應
敘述具體理由；如未敘述上訴理由者，應於上訴期間屆滿後20日
內向本院補提理由書（均須按他造當事人之人數附繕本）「切勿
逕送上級法院」。
中    華    民    國   100    年    6     月    23    日
                                  書記官  陳恩慈
附錄本判決論罪之法條：
（中華民國刑法第320條）
意圖為自己或第三人不法之所有，而竊取他人之動產者，為竊盜
罪，處5  年以下有期徒刑、拘役或 5 百元以下罰金。
意圖為自己或第三人不法之利益，而竊佔他人之不動產者，依前
項之規定處斷。
前二項之未遂犯罰之。
（100年1月28日修正施行前刑法第321條）
犯竊盜罪而有左列情形之一者，處6月以上、5年以下有期徒刑：
一、於夜間侵入住宅或有人居住之建築物、船艦或隱匿其內而犯
    之者。
二、毀越門扇、牆垣或其他安全設備而犯之者。
三、攜帶兇器而犯之者。
四、結夥三人以上而犯之者。
五、乘火災、水災或其他災害之際而犯之者。
六、在車站或埠頭而犯之者。
前項之未遂犯罰之。
附表：
  ┌──┬────────┬──────┬────────────┬───────────────────────┐
  │編號│犯罪時間（民國）│被害人      │犯罪地點                │犯罪方式及竊取之物品                          │
  │    │                │            │                        │                                              │
  ├──┼────────┼──────┼────────────┼───────────────────────┤
  │1   │99年1月間某日   │劉邱定妹（檢│屏東縣屏東市○○路      │見停放於左述地點之車牌號碼WK-2113 號自小客車未│
  │    │                │察官誤繕為劉│                        │上鎖，即徒手竊取劉邱定妹所有置於該自小客車副駕│
  │    │                │奕炎）      │                        │駛座前方置物箱內之SAMSUNG 牌行動電話1 支（序號│
  │    │                │            │                        │：000000000000000 號，價值新臺幣1000元）      │
  ├──┼────────┼──────┼────────────┼───────────────────────┤
  │2   │99年1 月10日夜間│潘健明      │屏東縣某處              │見停放於左述地點之某自小客車車窗未關妥，即徒手│
  │    │11時至12時間之某│            │                        │開啟該車車窗，伸手進入車內竊取潘健明所有置於路│
  │    │時許            │            │                        │邊攤桌上之NOKIA 牌3120C 型行動電話1 支（序號：│
  │    │                │            │                        │000000000000000，價值新臺幣3000元）           │
  ├──┼────────┼──────┼────────────┼───────────────────────┤
  │3   │99年3 月27日夜間│尤建霖      │屏東縣屏東市○○路崇蘭國│見停放於左述地點之車牌號碼0112 -JP號自小客車車│
  │    │6 時至翌（28）日│            │小旁                    │窗未關妥，乃徒手開啟該車車窗，伸手進入車內竊取│
  │    │中午12時間之某時│            │                        │尤建霖所有之皮夾1 只（內含身分證、健保卡1 張、│
  │    │許              │            │                        │重型機車行照、強制汽車責任險保險卡各1 張及新臺│
  │    │                │            │                        │幣200 元)                                     │
  ├──┼────────┼──────┼────────────┼───────────────────────┤
  │4   │99年3 月31日夜間│陳琮賀      │屏東縣屏東市○○路      │見停放於左述地點之車牌號碼WP-5963 號自小客車車│
  │    │6時許           │            │                        │窗未關妥，乃徒手開啟該車車窗，伸手進入車內竊取│
  │    │                │            │                        │陳琮賀所有之SAMSUNG 牌行動電話1 支（序號：    │
  │    │                │            │                        │000000000000000 號，價值新臺幣1500元）（檢察官│
  │    │                │            │                        │誤繕為持自備鑰匙開啟上開自小客車車門）        │
  ├──┼────────┼──────┼────────────┼───────────────────────┤
  │5   │99年4 月間某日夜│徐來貴      │屏東縣屏東市○○路之「寶│見停放於左述地點之自小貨車車門未鎖，即徒手竊取│
  │    │間9時許         │            │健醫院」旁              │徐來貴所有置於該自小貨車駕駛座上之LG牌行動電話│
  │    │                │            │                        │1支(序號：00000000000000000 號，價值新臺幣8000│
  │    │                │            │                        │元) （檢察官誤繕為因自小貨車車窗未關，乃伸手竊│
  │    │                │            │                        │取置於儀表版之LG牌行動電話，行動電話序號亦誤繕│
  │    │                │            │                        │為000000000000000 號）                        │
  ├──┼────────┼──────┼────────────┼───────────────────────┤
  │6   │99年4 月3 日夜間│劉定舜      │屏東縣屏東市○○路旁    │見停放於左述地點之車牌號碼9W-3528 號自小貨車車│
  │    │11時許          │            │                        │窗未關妥，即伸手進入車內竊取劉定舜所有置於駕駛│
  │    │                │            │                        │座上之UTEC牌行動電話1 支（序號：00000000000000│
  │    │                │            │                        │5 號，價值新臺幣1000元）（檢察官誤繕為持自備鑰│
  │    │                │            │                        │匙開啟上開自小貨車車門）                      │
  └──┴────────┴──────┴────────────┴───────────────────────┘